【裁判字號】    99,監宣,123
【裁判日期】    990730
【裁判案由】    聲請監護宣告
【裁判全文】
臺灣高雄地方法院民事裁定             99年度監宣字第123號
聲   請   人  丙○○
代   理   人  郭家駿律師
受監護宣告人  乙○○
上列當事人間聲請指定監護人事件，本院裁定如下：
    主    文
宣告乙○○（男，民國○○年○ 月○○日生，身分證統一編號：Ｚ000
000000號）為受監護宣告之人。
選定丙○○（男，民國○○年○ 月○ 日生，身分證統一編號：Ｚ000
000000號）為受監護宣告人之監護人。
指定甲○○（男，民國○○年○ 月○ 日生，身分證統一編號：Ｚ000
000000號）為會同開具財產清冊之人。
聲請程序費用由受監護宣告人負擔。
    理    由
一、聲請意旨略以：聲請人丙○○係乙○○之子，乙○○於民國
    98年6 月19日乙○○因肺炎住進國軍左營總醫院，惟於98年
    8 月1 日出院時已出現老年失智症，無法自行進食、無法自
    理生活，乙○○之大陸籍配偶祝家會不久自行返回大陸，且
    不願來台與乙○○同住，經乙○○子女討論後，決定於98年
    10月31日乙○○將送至高雄市○○區○○路188 號崇佑護理
    之家接受24小時看護，至99年1 月開始，乙○○已無法認得
    其子女，更不能為意思表示或受意思表示，或不能辨識其意
    思表示之效果，請求鈞院裁定乙○○為受監護宣告人等語。
二、按「對於因精神障礙或其他心智缺陷，致不能為意思表示或
    受意思表示，或不能辨識其意思表示之效果者，法院得因本
    人、配偶、四親等內之親屬、最近一年有同居事實之其他親
    屬、檢察官、主管機關或社會福利機構之聲請，為監護之宣
    告」，98年11月23日修正生效之民法第14條第1 項定有明文
    ；次按「法院為監護之宣告時，應依職權就配偶、四親等內
    之親屬、最近一年有同居事實之其他親屬、主管機關、社會
    福利機構或其他適當之人選定一人或數人為監護人，並同時
    指定會同開具財產清冊之人」，98年11月23日修正生效之民
    法第1111條第1 項亦有明文規定。
三、經查：
  (一)聲請人主張之上開事實，業據其提出戶籍謄本、國軍左營總
    醫院病症暨失能診斷證明書、親屬系統表、馬耀順、甲○○
    、馬國昌等人之同意書等件為證，並經本院於99年6 月4 日
    在國軍左營總醫院於鑑定人洪應慈醫生（現為國軍左營總醫
    院精神科醫生）面前訊問乙○○，法官當場點呼乙○○姓名
    三次，其無反應，四肢外觀無異狀、全身外觀無異狀、使用
    鼻胃管餵食、眼睛會張合、使用輪椅行動。且經鑑定人洪應
    慈醫師認為：98年4 月13日第一次到精神科就診，至今已九
    次，第二次就診時其配偶主述半年前（97年7 月30日）就有
    記憶力差、容易忘東忘西、脾氣暴躁的行為，97年12月份走
    路步態不穩，經診斷疑似為中風，目前臨床失智之程度已達
    深度失智之情形，意識尚清醒，但無法回答問題，日常生活
    需仰賴他人來完成。屬於血管性失智的精神障礙致不能為意
    思表示或受意思表示，或不能辨識其意思表示之效果等語（
    見本院99年6 月4 日之勘驗筆錄）；復據國軍左營總醫院司
    法精神鑑定報告書載稱：「…其司法診斷：監護宣告（心神
    喪失）：理由如下：綜合馬員在本院過去的就醫記錄，並參
    考心理衡鑑結果及司法精神鑑定當時之會談表現，個案目前
    因患有老人失智症，已達深度失智程度，其精神狀態嚴重退
    化，對於外界一般言語溝通及刺激，幾乎完全無法正確地回
    應，甚至連自己生理需求亦無法一般表達，非常明顯地因為
    受到精神障礙及心智缺陷的關係，以致不能為意思表示或受
    意思表示，或不能辨識其意思表示之效果」等語，此有該醫
    院99年6 月29日醫左民診字第0990002268號函暨函附之司法
    精神鑑定報告書附卷可參。綜合上情，堪認乙○○屬於血管
    性失智的精神障礙致不能為意思表示或受意思表示，或不能
    辨識其意思表示之效果，爰依法宣告其為受監護宣告之人。
  (二)又聲請人主張由其擔任乙○○之監護人乙節，查聲請人為乙○○之次子，乙○○目前與聲請人住在一起，長期以來都由
    聲請人照顧，比較瞭解乙○○之財務狀況。聲請人總共有4
    個兄弟，老大在大陸工作，三個月才回來一次；老四重度殘
    障，亦跟聲請人同住，也是由聲請人照料之；老三結婚住台
    中，均不適合擔任監護人；又乙○○之配偶祝家會99年11月
    中也回大陸，亦不適合擔任監護人。而聲請人現在負責照顧
    乙○○之日常生活起居，由其擔任乙○○之監護人，尚符合
    其最佳利益，爰選定聲請人丙○○為乙○○之監護人，其應
    負責護養、照顧及妥善治療乙○○身體及生活，並依民法第
    1112條之規定，其於執行有關受監護人乙○○之生活、護養
    療治及財產管理之職務時，應尊重受監護人乙○○之意思，
    並考量其身心狀態與生活狀況。
  (三)另聲請人聲請由乙○○之三子甲○○擔任會同開具財產清冊
    之人乙節，查甲○○為成年人，雖現居台中，但比乙○○其
    他二子更適合擔任會同開具財產清冊之人，其亦於99年6 月
    4 日勘驗筆錄中簽名表示同意擔任會同開具財產清冊之人，
    本院認由其擔任會同開具財產清冊之人，尚無不當，本院爰
    依上揭法條規定，指定甲○○為會同開具財產清冊之人。
四、又依民法第1113條準用同法第1099條、1099條之1 之規定，
    於監護開始時，監護人對於受監護宣告人乙○○中之財產，
    應會同甲○○於2 個月內開具財產清冊並陳報法院，於完成
    並陳報法院前，監護人對於受監護人之財產，僅得為管理上
    必要之行為，附此敘明。
五、依民事訴訟法第608條第1項，裁定如主文。
中    華    民    國    99    年    7    月     30    日
                        家事法庭法  官  劉建利
正本係照原本作成。
本件不得抗告（主文第一項依法不得抗告；第二、三項亦經當事
人捨棄抗告，亦不得抗告）。
中    華    民    國    99    年    8     月    3    日
                                書記官  張金蘭

司法院資訊處製作；財團法人民間司法改革基金會備份。
